【裁判字號】    97,上訴,283
【裁判日期】    970320
【裁判案由】    違反槍砲彈藥刀械管制條例
【裁判全文】
臺灣高等法院刑事判決                 97年度上訴字第283號
上  訴  人
即  被  告    甲○○
選任辯護人    簡維能律師
              吳憲昌律師
              王東山律師
上列上訴人因違反槍砲彈藥刀械管制條例案件，不服臺灣台北地
方法院96年度訴字第829號，中華民國96年11月30日第一審判決
（起訴案號：臺灣台北地方法院檢察署96年度偵字第7952號），
提起上訴，本院判決如下：
    主  文
上訴駁回。
    事  實
一、甲○○明知可發射子彈具有殺傷力之改造手槍及子彈，屬槍
    砲彈藥刀械管制條例所管制之違禁物品，非經中央主管機關
    許可，不得擅自持有，竟未經許可，而基於持有改造手槍及
    子彈之犯意，於民國（下同）96年4月11日中午前某時，在
    臺灣地區不詳地點，取得仿SIG SAUER廠P220型半自動手槍
    製造，換裝土造金屬槍管及滑套而成之可發射子彈具有殺傷
    力之改造手槍1支（內含金屬彈匣1個；槍枝管制編號000000
    0000號）、直徑八點八釐米之土造子彈12顆及金屬彈匣1個
    ，甲○○並將該等槍彈放置於其所使用之車號6D－6972號自
    小客車後車廂隔板下而持有之。嗣於96年4月11日中午經警
    據報甲○○駕駛之上開6D－6972號自小客車放置於臺北市中
    山區○○○路○段28號地下2樓玩具反斗城停車場內，警員趙
    家驄、乙○○乃前去該停車場守候，迄同日下午2時45分許
    ，甲○○欲駕駛該車離去時，經警員出示證件表明接獲檢舉
    車內有違禁物，甲○○即同意警員搜索該車，甲○○並主動
    開啟該車後車廂讓警員實施搜索，而於該車後車廂隔板下備
    胎旁扣得上述槍彈，始查獲上情。
二、案經臺北市政府警察局大安分局報告臺灣臺北地方法院檢察
    署檢察官偵查起訴。
    理  由
甲、程序部分
一、刑事訴訟，係以確定國家具體之刑罰權為目的，為保全證據
    並確保刑罰之執行，於訴訟程序之進行，固有許實施強制處
    分之必要，惟強制處分之搜索、扣押，足以侵害個人之隱私
    權及財產權，若為達訴追之目的而漫無限制，許其不擇手段
    為之，於人權之保障，自有未周，故基於維持正當法律程序
    、司法純潔性及抑止違法偵查之原則，實施刑事訴訟程序之
    公務員不得任意違背法定程序實施搜索、扣押。按搜索，經
    受搜索人出於自願性同意者，得不使用搜索票。但執行人員
    應出示證件，並將其同意之意旨記載於筆錄，刑事訴訟法第
    131條之1定有明文。是搜索之另一例外無令狀搜索，即為同
    意搜索，並不以同意者書寫「同意搜索書」等書面為必要，
    倘有此「同意搜索書」，更無一定格式之限制，而其重點應
    係：同意搜索應經受搜索人出於自願性同意。此「自願性」
    同意，係指同意必須出於同意人之自願，非出自於明示、暗
    示之強暴、脅迫。法院對於證據取得係出於同意搜索時，自
    應審查同意之人是否具同意權限，有無將同意意旨記載於筆
    錄由受搜索人簽名或出具書面表明同意之旨，並應綜合一切
    情狀包括徵求同意之地點、徵求同意之方式是否自然而非具
    威脅性、同意者主觀意識之強弱、教育程度、智商、自主之
    意志是否已為執行搜索之人所屈服等加以審酌。
二、按證據應否禁止使用，乃裁判相關之重要事項，屬於法院澄
    清義務之範圍，因此法院應依職權調查（參照刑事訴訟法第
    163條第2項但書）。衡諸本件警察搜索被告車輛，從警方搜
    索過程錄影光碟勘驗筆錄及翻拍照片中得知搜索時被告全程
    在場未受拘束、未明示表示反對，並當場簽立搜索扣押筆錄
    ，在執行依據部分記載同意執行搜索（見偵卷第22頁），被
    告於此處簽名並按捺指印，其同意搜索之意思表示顯而可見
    ，另佐以被告於原審亦自承：係伊拿鑰匙開後車廂給他們（
    即警員）看、且於原審受理檢察官羈押聲請時亦供稱：伊要
    去開車時，4個警察衝過來，一個拿證件說是警察，伊問警
    察要做什麼，他沒說什麼，要伊把後車廂打開，伊一打開後
    ，就有一個警察拿攝影機拍攝等語詳實（見原審卷第21頁、
    原審聲羈字第155號卷第5頁），另再衡量本件徵求同意之地
    點係於玩具反斗城停車場之公共場合、徵求同意之方式自然
    、未具威脅性，且同意者主觀意識仍強，復係自動開啟汽車
    後車廂，故其同意搜索仍具任意性，從而本件搜索由同意者
    之任意性同意、符合書面記載之要式，自為合法之同意搜索
    ，且證人乙○○、趙家驄亦到庭具結證述搜索是出於被告自
    願性同意，此有原審及本院審判筆錄及自願受搜索同意書附
    卷可稽，縱被告事後爭執此自願受搜索同意書非搜索當時所
    簽，惟自願受搜索同意書僅為證明文書，其事後簽署並不影
    響被告於搜索當時的同意效力，警方之搜索符合刑事訴訟法
    第131條之1同意搜索，再者，刑事訴訟法第158條之4規定：
    「除法律另有規定外，實施刑事訴訟程序之公務員因違背法
    定程序取得之證據，其有無證據能力之認定，應審酌人權保
    障及公共利益之均衡維護」，從而，實施刑事訴訟之公務員
    ，因違背法定程序取得之證據，除法律另有特別規定外，法
    院應依個案情節，斟酌該等公務員違背法定程序之主觀意圖
    、侵害行為人之種類及其輕重、犯罪所生之危險或實害、禁
    止使用該證據對於抑制違法蒐證之效果，與如依法定程序有
    無發現該等證據之必然性及對行為人在訴訟上防禦不利益之
    程度等各種情況，予以綜合考量，求取人權保障及公共利益
    之衡平。倘認容許其作為認定事實所憑之證據，對人權之侵
    害不大，又合乎治安之要求及現實之需要，自得認其有證據
    能力；苟該違背法定程序之情節，顯已違反憲法對於基本人
    權之保障，且復逾越必要之手段，如不予以排除其證據能力
    ，對於公共利益既無助益，又難以維護司法之公信力，應可
    認其不具證據能力（最高法院92年臺上字第7364號判決意旨
    參照），查本件警方於查獲系爭槍、彈當時，並未拘束被告
    之人身自由，亦未對被告之身體進行搜索，僅係針對被告使
    用之系爭車輛進行搜索，顯見警方並非漫無目的侵害被告之
    私領域，應無故違法定程序之意，且縱如被告所言該自願受
    搜索同意書非搜索當時所簽，然被告事後亦同意簽署，衡以
    被告並非目不識丁之人，當知所簽之文書其意義為何，如其
    不同意搜索當可拒絕簽名，再相較本件係違反槍砲彈藥刀械
    管制條例之案件，攸關公共利益重大，基於人權保障及公共
    利益之衡平，關於系爭自願受搜索同意書為事前或事後簽署
    縱稍有瑕疵亦屬輕微，應認本案經調查之證據均有證據能力
    ，合先敘明。
乙、實體部分
一、訊據上訴人即被告甲○○雖坦承駕駛前開自小客車於96年4
    月11日下午2時45分，在臺北市中山區○○○路○段28號地下
    2樓玩具反斗城停車場，遭警於後車廂隔板下備胎旁查獲扣
    案槍彈之事實，惟矢口否認有何持有改造槍彈犯行，並於原
    審辯稱：查獲地點是公共場所任何人皆可進出，伊所開之車
    為舊車，鑰匙容易打開，所以要被人置放東西很容易，伊並
    未持有附表所示扣案槍彈，且警員趙家驄、乙○○證述之查
    獲經過相互矛盾，伊係遭人栽贓，於本院審理時則辯稱：伊
    不知道得罪了誰，伊是被栽贓的云云。惟查：
  (一)本件扣案之改造手槍（含彈匣1只），係仿SIG SAUER廠P220
    型半自動手槍製造之槍枝，換裝土造金屬槍管及滑套而成，
    機械性能良好，可擊發適用子彈，而具殺傷力，彈匣認係金
    屬彈匣，且扣案之直徑八點八釐米土造子彈12顆，經採樣4
    顆試射，均可擊發，均具殺傷力之事實，有內政部警政署96
    年5月21日刑鑑字第0960058423號槍彈鑑定書在卷可稽（見9
    6年度偵字第7952號卷第56頁至第58之1頁）。
  (二)次查，扣案改造槍彈查獲之經過，業經證人即查獲員警乙○
    ○於偵查中證述：伊在搜索前一周接獲線報說被告車上藏有
    一枝槍，伊當時只知道車號，伊用車號去查，查到車主是被
    告的太太，伊再查全戶戶籍資料，才查到被告的名字，發現
    被告有重利及經營職業賭場的前科，確有可能藏槍，後來我
    們小隊4人在4月11日對被告的車子跟監，跟到新生北路2段2
    8號收費停車場的地下2樓被告停車處埋伏（見偵卷第51、52
    頁），復於原審審理時證述：伊有接獲3次線報，都有具體
    指明搜索的地點，第一次線報是說這台車子裡面有槍，伊先
    作車子的查證工作，要調一些資料跟照片，必須要分析線索
    來源是否值得去作搜索，第二次是說車子停在獅球嶺的停車
    場，第三次是說車子停在玩具反斗城的地下室，（查獲）前
    一天有到基隆獅球嶺，那天中午過後到獅球嶺的停車場監視
    到晚上10點多，沒有人過來牽車我們就離開，第二天就是電
    話過來，所以查獲當天我們接到線報就直接往玩具反斗城去
    ‧‧‧線報是打電話進來，沒有告訴伊名字，伊不認識該民
    眾，檢舉內容說這部車的後車廂有槍等語在卷（見原審卷第
    56至59頁），嗣於本院審理時亦到庭為相同之證述，並進一
    步證稱：我們當天去4個人都有分配任務，因為都有在監視
    ，我們當時就針對後車箱，所以不會先對被告身體搜索……
    而且就是因為我們查證的人，我們瞭解他的真實性，所以我
    們會針對他提供的訊息進行搜索，至於是否栽贓我無法做評
    論，查到（槍、彈）是一個事實等語（見本院97年3月6日審
    判筆錄第5、6頁），核與證人即警員趙家驄於原審到庭證述
    ：是由同事乙○○那裡得到的情報，是說有違禁物品，因為
    我們有這個車號，所以是以跟監的方式跟監，在查獲的前一
    天就開始跟監，當時接獲線報車子出現在基隆獅球嶺，我們
    去這個地點，確實有發現這個車子，當時車上沒有人，我們
    一直等到晚上10點多，發現都沒有人來開車，我們就收勤，
    到了隔天10點左右，又接到線報，說這台車子在玩具反斗城
    的停車場，我們大概10點半左右到這個停車場，到了大概下
    午2點多，被告從樓上下來，我們看到監控的車子防盜器閃
    爍，我們就表明身分，告知來意，希望被告能主動同意我們
    搜索，被告有同意，然後自己開後車廂，讓我們搜索，我們
    當著被告的面，在後車廂底板打開放輪胎的位置，輪胎的正
    上方發現一個袋子，袋子裡面就是查獲的槍械，在等待被告
    的過程中沒有任何人接近此輛車子等語大致相符（見原審卷
    第52頁），並有搜索錄影光碟1片及翻拍照片為證，是上開
    槍彈由被告駕駛之前開自用小客車後車廂內經警搜索扣押之
    事實，至臻明確。
  (三)繼查，證人乙○○、趙家驄雖均於偵查中未證述於搜索前一
    日另外前去基隆獅球嶺跟監上開自小客車之經過，但該二證
    人於偵查中均係回答檢察官所問之搜索經過，有該偵訊筆錄
    在卷可佐（見偵卷第51、52頁），從而該二證人所為證述均
    僅就實施本件搜索經過而為證述，並無任何刻意隱匿基隆獅
    球嶺跟監過程之處，再者，證人乙○○於偵查中雖作證係跟
    監自小客車而前去玩具反斗城地下停車場埋伏，然證人乙○
    ○已於原審審理時就此部分證稱：第二天（即查獲當天）就
    是電話過來，我們就開車過來要跟這部車，我們早就知道車
    子的停放地點，不是基隆就是玩具反斗城，所以查獲當天我
    們接到線報就直接往玩具反斗城去，偵查中所說的跟監就是
    這個意思（見原審卷第57頁），則證人乙○○於偵查中所為
    跟監之證述雖過於簡要，然亦難認有何不實之處，從而被告
    質疑證人乙○○、趙家驄於偵審中之證詞先後矛盾云云，自
    有誤會。
  (四)又查，被告雖辯稱其不知為何車上出現槍彈，有遭人栽贓之
    嫌、要求比對槍彈上指紋云云，然扣案之槍彈經內政部刑事
    警察局刑鑑字第0960058423號槍彈鑑定書及法務部調查局調
    科肆字第09600402110號鑑定書之鑑定結果皆未檢出指紋或
    ＤＮＡ型別，無法進行指紋或ＤＮＡ比對事宜，有該二鑑定
    書在卷可稽（見原審卷第70頁），惟槍枝上之指紋存在與否
    ，非為證明是否被告持有之唯一證據，查獲上開改造手槍及
    子彈既從車子後車廂查獲起出且該車在被告現實管領使用中
    ，縱使無法從扣案槍彈鑑驗出被告之指紋，僅可證明被告未
    曾徒手碰觸過槍枝或雖曾碰觸然其上指紋痕跡業已滅失，尚
    難執此為有利於被告之認定，且由該車之車籍資料顯示，此
    車之出廠廠商屬於國外知名廠牌ＢＭＷ，其車鎖等防盜設備
    遠較國產車更難以遭人破壞，該車外觀亦無遭人強行侵入之
    跡象，且該車之取得乃被告之妻厲美英購買，有車籍查詢-
    基本資料詳細畫面附卷可稽（見偵卷第28頁），而被告審訊
    時自承該車平常都是伊在使用，幾乎每天都有開這台車（見
    原審卷第8頁），該車之鑰匙亦只有伊有等語（見偵卷第32
    頁），可判斷被告處於經常使用該車之情形，他人實難以接
    近該車並予以栽贓，且車後行李箱係屬車主私人佔有之隱密
    性空間，復有車鎖等防竊設備，排他性甚強，並非他人得以
    任意開啟使用，且車鑰匙除有與家人共同使用之情形外，通
    常只有車主本身有鑰匙，閒雜人等殊無可能擁有車鑰匙，再
    者，雖於沒有車鑰匙之情形下，固非絕對不能開啟車後行李
    箱，然此需具備有特殊技術與工具始得開啟之，絕非一般人
    所能輕易為之，故被告辯稱係遭人栽贓等情，可能性甚微，
    又本件之檢舉人應屬被告極親近之人，方能知曉被告車後行
    李箱藏有槍、彈如此隱密性之事，以及提供該車之行蹤給警
    方，再者，本件查到被告持有槍、彈，乃不爭之事實，就此
    而言，檢察官已善盡其舉證之責，若真有所謂被告辯稱「栽
    贓」之特殊情事，該「栽贓」乙節之具體事實為何，自屬被
    告應提之反證，殊不得任憑被告所辯而使得舉證責任反轉，
    反謂檢察官應就「不是栽贓」之消極事實負舉證責任，加以
    證人趙家驄證述在玩具反斗城的地下停車場內，等待被告來
    取車的這段過程當中並無任何人接近此輛車子（見原審卷第
    52頁背面），而被告現經營小吃店，平日與他人並無仇怨，
    是被告辯稱受人嫁禍云云，純屬其推諉之詞，尚難援為有利
    於被告之認定。
  (四)綜上所述，被告前揭辯解，均屬臨訟卸責之詞，委無可取，
    其持有改造槍彈之犯行，事證明確，應依法論科。
二、論罪科刑部分
  (一)按持有槍砲為長時間之繼續，乃行為之繼續而非狀態之繼續
    ，故如未受允准，持有槍砲而無正當理由之行為持續長時間
    ，於終止持有前，均在其犯罪行為實施中，其間法律縱有變
    更，其行為既繼續實施至新法施行以後，即與犯罪後法律有
    變更之情形不同，不生新舊法比較適用之問題（最高法院75
    年度臺上字第3370號、88年度臺上字第2968號判決意旨參照
    ）。是槍砲彈藥刀械管制條例雖於94年1月26日修正，94年1
    月29日施行，然被告非法持有槍彈之犯罪行為持續至96年4
    月11日為警查獲時止，按上所述自無行為後法律變更之問題
    ，無須比較新舊法，合先敘明。是核被告所為，係犯槍砲彈
    藥刀械管制條例第8條第4項之無故持有改造手槍罪及第12條
    第4項無故持有子彈罪。被告一持有行為，同時觸犯槍砲彈
    藥刀械管制條例第8條第4項及第12條第4項之罪，為想像競
    合犯，應依刑法第55條之規定，從一重論以槍砲彈藥刀械管
    制條例第8條第4項之持有改造手槍罪。
  (二)原審以被告犯罪明確，而適用槍砲彈藥刀械管制條例第8條
    第4項、第12條第4項，刑法第11條前段、第55條、第42條第
    3項前段、第38條第1項第1款，並審酌被告持有具有殺傷力
    之槍枝及子彈數量、對於社會秩序所生危害、平日素行及犯
    罪後飾詞否認之態度等一切情狀，判處有期徒刑三年二月，
    ，併科罰金新台幣10萬元，並就併科罰金部分，諭知罰金易
    服勞役之折算標準，復說明：中華民國九十六年罪犯減刑條
    例於95年7月4日公布，於96年7月16日施行。按犯罪在中華
    民國96年4月24日以前者，除中華民國九十六年罪犯減刑條
    例另有規定外，依下列規定減刑：……有期徒刑、拘役或罰
    金，減其刑期或金額二分之一；又依本條例應減刑之罪，未
    經判決確定者，於裁判時，減其宣告刑，並應於判決主文同
    時諭知其宣告，中華民國九十六年罪犯減刑條例第2條第1項
    第3款、第7條第1項、第2項分別定有明文。核被告所犯法條
    為槍砲彈藥刀械管制條例第8條第4項，經宣告有期徒刑為三
    年二月，為中華民國九十六年罪犯減刑條例第3條第4項減刑
    之例外規定，故不予減刑。又說明扣案如附表所示之物，均
    為違禁物，均應依刑法第38條第1項第1款規定併予宣告沒收
    。經核原判決上開認事用法，核無違誤，被告上訴仍執前開
    情詞，否認犯罪而指摘原判決不當，並無理由，應予駁回。
據上論斷，應依刑事訴訟法第368條，判決如主文。
本案經檢察官羅榮乾到庭執行職務。
中    華    民    國    97    年    3     月    20    日
                  刑事第十四庭審判長法  官  陳志洋
                                    法  官  謝靜慧
                                    法  官  蔡聰明
以上正本證明與原本無異。
如不服本判決，應於收受送達後十日內向本院提出上訴書狀，其
未敘述上訴之理由者並得於提起上訴後十日內向本院補提理由書
（均須按他造當事人之人數附繕本）。
                                    書記官  楊麗雪
中    華    民    國    97    年    3     月    20    日
附錄：本案論罪科刑法條全文
槍砲彈藥刀械管制條例第8條
未經許可，製造、販賣或運輸鋼筆槍、瓦斯槍、麻醉槍、獵槍、
空氣槍或第4條第1項第1款所定其他可發射金屬或子彈具有殺傷
力之各式槍砲者，處無期徒刑或5年以上有期徒刑，併科新臺幣1
千萬元以下罰金。
未經許可，轉讓、出租或出借前項所列槍枝者，處5年以上有期
徒刑，併科新臺幣1千萬元以下罰金。
意圖供自己或他人犯罪之用，而犯前二項之罪者，處無期徒刑或
7年以上有期徒刑，併科新臺幣1千萬元以下罰金。
未經許可，持有、寄藏或意圖販賣而陳列第1項所列槍枝者，處3
年以上10年以下有期徒刑，併科新臺幣700萬元以下罰金。
第1項至第3項之未遂犯罰之。
槍砲彈藥刀械管制條例第12條
未經許可，製造、販賣或運輸子彈者，處1年以上7年以下有期徒
刑，併科新台幣500萬元以下罰金。
未經許可，轉讓、出租或出借子彈者，處6月以上5年以下有期徒
刑，併科新台幣300萬元以下罰金。
意圖供自己或他人犯罪之用，而犯前二項之罪者，處3年以上10
年以下有期徒刑，併科新台幣700萬元以下罰金。
未經許可，持有、寄藏或意圖販賣而陳列子彈者，處5年以下有
期徒刑，併科新台幣300萬元以下罰金。
第1項至第3項之未遂犯罰之。
附表
┌──┬────────┬───────┬──────┐
│編號│ 物品           │數量          │備註        │
│    │                │              │            │
├──┼────────┼───────┼──────┤
│一  │仿SIG    SAUER廠│一支 (內含彈匣│槍枝管制編號│
│    │P220型換裝土造金│一個)         │一一０二０三│
│    │屬槍管及滑套之改│              │四０四四    │
│    │造手槍          │              │(見偵卷第五 │
│    │                │              │六至五八之一│
│    │                │              │頁鑑定報告書│
│    │                │              │鑑定結果二) │
├──┼────────┼───────┼──────┤
│二  │彈頭直徑約八點八│八顆          │原查扣十二顆│
│    │釐米土造子彈    │              │，經鑑驗試射│
│    │                │              │擊發四顆，均│
│    │                │              │具殺傷力 (見│
│    │                │              │同上鑑定書鑑│
│    │                │              │定結果三)   │
├──┼────────┼───────┼──────┤
│三  │彈匣            │一個          │金屬彈匣 (見│
│    │                │              │同上鑑定書鑑│
│    │                │              │定結果四)   │
└──┴────────┴───────┴──────┘


司法院資訊處製作；財團法人民間司法改革基金會備份。
